最高法院刑事判決　　　　　　一○○年度台上字第三三八二號
上　訴　人　台灣高等法院台中分院檢察署檢察官　
被　　　告　林敬恩
上列上訴人因被告偽造文書案件，不服台灣高等法院台中分院中
華民國九十九年四月二日第二審判決（九十九年度上訴字第六七
六號，起訴案號：台灣苗栗地方法院檢察署九十八年度調偵字第
一一二號），提起上訴，本院判決如下：
    主  文
原判決撤銷，發回台灣高等法院台中分院。
    理  由
本件原判決以檢察官提起第二審上訴，未敘述具體理由，因認其
上訴違背法律上之程式，予以駁回，固非無見。
惟查不服第一審判決而上訴於第二審法院者，應提出上訴書狀，
上訴書狀應敘述具體理由，刑事訴訟法第三百六十一條第一、二
項定有明文。所謂「應敘述具體理由」，指就不服判決之理由為
具體之敘述而非空泛之指摘而言。上訴理由就其所主張第一審判
決有違法或不當之情形，如已舉出該案相關之具體事由，足為其
理由之所憑，即不能認係徒托空言或漫事指摘，縱其所舉理由經
調查結果並無可採，要屬上訴有無理由之範疇，尚難遽謂未敘述
具體理由。原判決理由記載第一審檢察官上訴意旨稱：第一審判
決被告無罪，無非係以被告主觀上認為張永淦已取得告訴人陳美
雲之同意，故而在送貨單據上書寫陳美雲之姓名為其主要理由。
然而本案之癥結，應係被告為何不直接簽署自己名字，同樣可達
到順利收貨之目的？事實上，在送貨單上簽收之人，乃是證明貨
物送達時由該人收貨，自應承擔貨物簽收人之責任，且涉及究竟
有無收貨及將來與送貨人清算貨款之憑據。第一審認定被告任職
之聯群牧場與有生意往來之張永淦協議，以張永淦之配偶「陳美
雲」之名義向統一公司訂購雞飼料，並交付陳美雲所簽發之支票
以支付貨款等事實存在。足見雙方並未就統一公司送達雞飼料時
，有約定被告以陳美雲之名義簽收，核與張永淦於審理中證稱：
「伊的票已經開出去了，料有沒有到，是他們與統一公司的事，
伊只要有雞抓，該付的錢有付，其他的事伊不會刻意去管，伊不
會刻意去講可以簽伊太太的名字」等語相符。可見被告在送貨單
據上偽簽陳美雲之姓名，係為規避其應承擔貨物簽收人之責任，
其辯稱：伊有問過張永淦可否以其配偶陳美雲名義收貨，張永淦
說沒問題等語，係卸責之詞，不足採信。乃原審未加深究，倒果
為因，有悖於論理法則之違法。綜上，第一審判決之認事用法均
有違誤等旨（見原審卷第四頁）。稽之第一審檢察官之上開上訴
理由，顯已具體指摘第一審判決認事用法如何不當，要難謂未敘
述具體理由。乃原判決竟謂第一審檢察官之上訴並未依據卷內既
有訴訟資料或提出新事證，具體指摘或表明第一審判決有何採證
認事或用法等足以影響判決本旨之不當或違法，認其未敘述具體
理由，而以其上訴違背法律上之程式，予以駁回，誤第二審上訴
要件之具體理由與第三審上訴之具體指摘為同一要件，尚有未合
。上訴意旨指摘原判決不當，為有理由，應認原判決有撤銷發回
之原因。
據上論結，應依刑事訴訟法第三百九十七條、第四百零一條，判
決如主文。
中    華    民    國  一○○  年    六    月  二十三  日
                      最高法院刑事第八庭
                          審判長法官  花  滿  堂  
                                法官  黃  正  興  
                                法官  洪  昌  宏  
                                法官  徐  昌  錦  
                                法官  王  聰  明  
本件正本證明與原本無異
                                      書  記  官  
中    華    民    國  一○○  年    六    月  二十七  日
                                                      K